【裁判字號】    88,訴,1572
【裁判日期】    890427
【裁判案由】    妨害自由
【裁判全文】
臺灣臺北地方法院刑事判決                        八十八年度訴字第一五七二號
    公  訴  人  臺灣臺北地方法院檢察署檢察官
    被      告  戊○○○
                己○○
    選任辯護人  蔡文燦
右列被告因妨害自由案件，經檢察官提起公訴（八十八年度偵字第七０一四號），本
院判決如左：
    主  文
戊○○○、己○○共同以強暴妨害人行使權利，各處拘役參拾日；如易科罰金，均以
參佰元折算壹日。
    事  實
一、戊○○○、己○○二人為母子關係，並為台北市○○區○○路一七七巷「維也納
    綠堡社區大樓」十八號七樓住戶，平日即曾以建設公司名義所出具之文件要求確
    認渠等對於屋頂平台之使用權。嗣於民國八十七年十月三十一日上午七時二十分
    許，同大樓住戶甲○○因之前（同日上午六、七時間）與戊○○○就屋頂平台之
    使用發生爭執，而邀同住戶丙○○由十八號頂樓安全門進入屋頂平台察看討論時
    ，與隨後到達之戊○○○再度發生言語衝突，未久，己○○亦至屋頂平台，雙方
    就平台之使用情形再度爭執，戊○○○、己○○二人竟基於共同妨害甲○○、丙○○使用該棟十八號頂樓安全門進入建物之犯意聯絡，轉身自該門返回建物內部
    ，並合力關閉安全門，丙○○見狀雖極力扳住門板與之拉扯，不使安全門關閉，
    惟因力量不敵戊○○○、己○○二人而未成功，甲○○則因站立位置較遠不及反
    應制止。因該安全門經關閉後，無法自室外開啟，戊○○○、己○○即共同以此
    強力拉扯關門之強暴方式，遂行妨害甲○○、丙○○行使渠等使用十八號頂樓安
    全門返回建物內部權利之意圖。
二、案經甲○○、丙○○訴由台北市政府警察局文山第二分局報請台灣台北地方法院
    檢察署檢察官偵查起訴。
    理  由
一、訊據被告戊○○○、己○○雖否認關閉該大樓十八號頂樓安全門，使告訴人等未
    能經由該門進入建物。惟查，右揭事實業據告訴人甲○○、丙○○指訴在卷，互
    核相符，參以被告長期以來確有主張頂樓平台使用權之情形，亦經證人即同大樓
    住戶丁○○、乙○○證述綦詳（見本院八十九年一月十一日筆錄），又被告戊○○○於八十七年十月三十一日上午六、七時間，連續二次與告訴人甲○○就屋頂
    平台使用問題發生爭執，被告等因此憤而關閉安全門離去，並報請警方處理亦非
    事理所無，因認本件告訴人之指訴為可採信。至於告訴人就渠等前往屋頂平台之
    原因及經人發現之過程、時間，前後所述雖有不符，惟本件事發至今已逾一年，
    記憶難免模糊，且告訴人與被告確於右揭時、地發生爭執，被告等並先行離去，
    業經被告自白在卷，是認告訴人前開不一之陳述，於本件事實之認定不生影響。
二、被告己○○於本院審理時雖辯稱伊當日僅站立在建物樓梯間內呼喚被告戊○○○
    ，並未進入屋頂平台云云；然此不惟與告訴人之指訴不同，亦與其警訊時供述「
    我上去時見到林、陳（即告訴人）等二女指著我母親罵，然後我就馬上拉我母親
    下來：﹕」、「因當日我正在睡夢中，馬上趕至樓上時，見我母親被甲○○、丙○○辱罵，我母親年歲已大七十幾歲，我則將我母親帶下樓：：」（見偵查第五
    頁背面、第六頁）等語不符。又被告等就是否合力關閉安全門部分，先於警訊及
    檢察官偵查初訊時供稱不復記憶（見偵查卷第四頁、第五頁背面、第三十九頁背
    面），復於其後改稱未關門云云，亦與時間愈近記憶愈明之常理有違，因認被告
    等前開所辯，均不足採。至於告訴人等雖指訴遭被告困在屋頂平台無法下樓達三
    十分鐘云云，然查該大樓屋頂平台共有三扇安全門可供出入，其中十六號頂樓之
    安全門於八十七年九月間即因損壞無法正常使用，即使關閉亦可自室外開啟，此
    據證人即負責該大樓安全維護之陳海蛟與管理員洪國泰證述在卷（見偵查卷第十
    二頁背面、第五十五頁背面、第八十七頁背面、第八十八頁），並有現場照片七
    幀（含損壞公告）及警衛值勤登記簿一紙附卷可稽，是被告等雖強行關閉十八號
    頂樓之安全門，然告訴人等仍可經由十六號頂樓之安全門進入建物，渠等指訴遭
    被告限制行動自由，無法離開屋頂平台云云，亦難採信。本件被告等以強行關閉
    方式，妨害告訴人行使由十八號頂樓安全門進入建物之權利，事證明確，犯行堪
    予認定。
三、核被告等所為，係犯刑法第三百零四條第一項妨害人行使權利之強制罪。公訴人
    雖以被告等共同關閉該大樓十八號頂樓安全門之方式，非法剝奪告訴人之行動自
    由未果，認渠等係犯同法第三百零二條第一項之剝奪人之行動自由未遂罪嫌；然
    查被告等既明知尚有其他安全門可供通行，告訴人亦無因此喪失行動自由之可能
    ，已如前述，自與刑法第三百零二條以非法方法剝奪人之行動自由罪有違，本件
    起訴法條尚有未洽，應予變更。又被告二人間具有犯意聯絡與行為分擔，應成立
    共同正犯。爰審酌被告二人之品行，及渠等因所主張之屋頂平台使用權長期未獲
    承認，又於當日早上為此與告訴人甲○○二度發生爭執致生犯行，及其犯罪之手
    段、所生危害、犯後態度等一切情狀，各量處如主文所示之刑，並均諭知易科罰
    金之折算標準，以資懲儆。
據上論斷，應依刑事訴訟法第二百九十九條第一項前段、第三百條，刑法第二十八條
、第三百零四條第一項、第四十一條，罰金罰鍰提高標準條例第一條前段、第二條，
判決如主文。
本案經檢察官朱子慶到庭執行職務
中      華      民      國      八十九      年    四    月    二十七    日
                                      臺灣臺北地方法院刑事第五庭
                                          法  官  劉方慈
右正本證明與原本無異。
如不服本判決，應於判決送達後十日內，向本院提出上訴狀。
                                          書記官  殷玉芬
中      華      民      國      八十九      年    五    月      二      日


司法院資訊處製作；財團法人民間司法改革基金會備份。
